【裁判字號】    99,訴,869
【裁判日期】    990831
【裁判案由】    清償債務
【裁判全文】
臺灣高雄地方法院民事判決               99年度訴字第869號
原      告  統正開發股份有限公司
法定代理人  乙○○
訴訟代理人  甲○○
被      告  楊舒卉即馥林商行
被      告  丙○○
上列當事人間請求清償債務事件，經本院於民國99年7 月20日言
詞辯論終結，判決如下：
    主  文
被告應連帶給付原告新臺幣捌拾陸萬柒仟陸佰玖拾玖元，及被告
楊舒卉即馥林商行自民國九十八年五月三十一日起、被告丙○○
自民國九十九年五月十八日起，均至清償日止，按週年利率百分
之十二計算之利息。
原告其餘之訴駁回。
訴訟費用新台幣壹萬參仟柒佰柒拾壹元由被告連帶負擔十分之八
，餘由原告負擔。
本判決於原告以新台幣參拾萬元供擔保後，得假執行，但被告丙
○○以新台幣捌拾陸萬柒仟陸佰玖拾玖元為原告供擔保後得免為
假執行。
原告其餘假執行之聲請駁回。
    事實及理由
一、被告楊舒卉即馥林商行（下稱楊舒卉）經合法通知，未於最
    終言詞辯論期日到場，核無民事訴訟法第386 條各款所列情
    事，爰依原告聲請，由其一造辯論而為判決。
二、原告主張：被告楊舒卉邀約被告丙○○為連帶保證人，向伊
    承租門牌號碼高雄市前鎮區○○○路789 號夢時代購物中心
    二樓編號第F2A01 號櫃位（下稱系爭租賃物），雙方於民國
    （下同）98年6 月5 日簽訂租賃契約書（下稱系爭租約），
    約定租期自98年7 月15日起算5 年。詎楊舒卉自98年12月18
    日起無預警停業，連續3 日以上未正常對外開放營業，已違
    反系爭租約第23條第1 項第2 款之約定，經伊於98年12月18
    日以存證信函通知被告應於98年12月20日回復正常營運，否
    則將於98年12月21日終止租約，惟被告仍未置理，故系爭租
    約已於98年12月21日終止；又被告應依系爭租約第9 條第 1
    項第1 款、同條第1 項第2 款第4 目之約定，應給付伊水洗
    式排煙設備費用新臺幣（下同）99,720元、公裝補助費
    417,00 0元，並應依系爭租約第11條第2 項之約定，給付空
    櫃3 日之罰款30,000元，再依系爭租約第23條第2 項第2 款
    之約定，伊得向被告請求自系爭租約終止日起至系爭租約剩
    餘租賃期間租金之賠償830,736 元，且因被告無預警停業，
    致伊須雇工將系爭租賃物外觀遮蔽以免影響其他櫃位之營運
    ，而支出外觀圍籬費用24,000元，總計被告應給付伊
    1,401,456 元，扣除伊應給付被告12月份之貨款118,389 元
    ，被告應再給付伊1,283,067 元等語。為此，爰本於系爭租
    約及連帶保證之法律關係，提起本訴。並聲明請求：（一）
    被告應連帶給付原告1,283,067 元及自98年12月22日起至清
    償日止，按週年利率12％計算之利息。（二）願供擔保後為
    假執行。
三、被告丙○○則以以：被告對於原告主張之事實固不爭執，惟
    無資力負擔高額之違約金，請求准予酌減違約金之請求等語
    ，資為抗辯，並聲明：原告之訴及假執行之聲請均駁回，如
    受不利判決，願供擔保免為假執行。
四、另被告楊舒卉未於言詞辯論期日到場，亦未提出書狀作何聲
    明或陳述。
五、經查，本件原告主張之事實，除已據其提出系爭租約影本、
    夢時代購物中心進駐廠商營運管理罰則、存證信函、系爭租
    賃物98年12月收銀台每日收帳單及退貨證明影本、原告與楊
    舒卉98年12月貨款結算算式、楊舒卉於98年8 月至同年11月
    所開立向原告請款之發票影本、施工廠商切結書及請款發票
    影本各1 份為證，本院依上開證據所載調查之結果，與原告
    所述之事實相符，且為被告丙○○所不爭執。又被告楊舒卉
    就上開事實，已於相當時期受合法之通知，均未到庭爭執，
    亦未提出書狀作何聲明或陳述，自堪信原告之主張為真實。
六、次查，原告主張因被告二人違反租賃契約之約定，致伊受有
    自98年12月21日終止租約日起至103 年98年6 月5 日（即原
    訂租賃期限屆滿日）止之租金損失，被告依系爭租賃契約之
    約定，應賠償上開租賃期限支租金損失，惟因考量上開契約
    約定屬懲罰性違約金之認定，故原告自行酌減為2 年內之租
    金損失830,736 云云。惟查， 違約金係以強制債務之履行
    為目的，實為確保債務效力之強制罰，與租金之性質不同，
    此有最高法院70年度台上字第721 號判決要旨可參，且約定
    之違約金，不問其作用為懲罰抑為損害賠償之預定，倘有過
    高，法院得依民法第252 條規定減至相當之數額。本院審酌
    原告出租之賣場，為國內知名之賣場，系爭租賃房屋再次出
    租機率高，且被告依契約約定，所賠償原告之其他損失高達
    452,331 元，如再賠償原告相當二年期間租金數額之違約金
    ，連同其他損失賠償，即達1,283,067 元，對照被告僅租屋
    經營餐廳，縱使停業，對於系爭租賃物之再利用未造成重大
    損失，故原告縱使僅請求相當2 年租金數額之違約金，仍屬
    過告，本院則得斟酌系爭租賃物之再利用情形及損害情形與
    違約情節，認為予以酌減為415,36 8元為宜（即參考每月平
    均租金34614 元乘12個月）。
七、按數人負同一債務，明示對於債權人各負全部給付之責任者
    ，為連帶債務，民法第272 條第1 項已有明文，而所謂連帶
    保證債務，係指保證人與主債務人負同一債務，對於債權人
    各負全部給付之責任者而言（最高法院45年台上字第1426號
    判例參照）；而連帶債務人之債權人，得對於債務人中之一
    人或數人，或其全體，同時或先後請求全部或一部之給付，
    且連帶債務未全部履行前，全體債務人仍負連帶責任；又保
    證債務，除契約另有訂定外，包含主債務之利息、違約金、
    損害賠償及其他從屬於主債務之負擔，民法第273 條及第74
    0 條亦分別定有明文。又給付無確定期限者，債務人於債權
    人得請求給付時，經其催告而未為給付，自受催告時起，負
    遲延責任。其經債權人起訴而送達訴狀，或依督促程序送達
    支付命令，或為其他相類之行為者，與催告有同一之效力。
    前項催告定有期限者，債務人自期限屆滿時起負遲延責任；
    應付利息之債務，其利率未經約定，亦無法律可據者，週年
    利率為百分之5 ，民法第229 條第2 項、第202 條亦定有明
    文。本件被告楊舒卉即馥林商行邀同被告丙○○為連帶保證
    人，與原告簽訂系爭租賃契約，卻違約未繼續開店營業，致
    原告受有損害，且此項損害賠償債權，係屬未定確定期限之
    給付，被告應自受催告時起，負遲延給付責任及依約定之利
    律，計算遲延利息。從而原告依租賃契約及連帶保證之法律
    關係，請求被告連帶賠償452,331 元之損害及415,368 元之
    懲罰性違約金，合計867,699 元及自起訴狀繕本送達被告翌
    日起（被告楊舒卉即馥林商行自99年5 月31日起，被告丙○
    ○自99年5 月18日起），至清償日止，按年息百分之12計算
    之利息，為有理由，應予准許。原告逾此部份之請求為無理
    由，應予駁回。
八、假執行之宣告：原告勝訴部分，原告及被告丙○○均陳明願
    供擔保，以代釋明，聲請宣告假執行及免假執行，於法核無
    不合，爰酌定相當擔保金額分別准許之。原告敗訴部分，其
    假執行之聲請失所附麗，應予駁回。
九、結論：原告之訴為一部有理由、一部無理由，依民事訴訟法
    第685 條第1 項前段、第79條、第85條第2 項、第390 條第
    2 項、第392 條第2 項，判決如主文。
中    華    民    國    99    年    8   月    31    日
                  民事鳳山分庭    法  官  吳文婷
以上正本係照原本作成。
如不服本判決，應於送達後20日內，向本院提出上訴狀並表明上
訴理由，如於本判決宣示後送達前提起上訴者，應於判決送達後
10日內補提上訴理由書（須附繕本）。
中    華    民    國    99    年     8    月    31    日
                                  書記官  林仕興

司法院資訊處製作；財團法人民間司法改革基金會備份。
